臺灣高等法院刑事裁定　　　　　　　　　　94年度抗字第94號
抗　告　人
即　受刑人　甲○○
上列抗告人因偽造文書等案件，不服臺灣板橋地方法院，中華民
國94年1月5日第一審裁定（94年度聲字第1 號），提起抗告，本
院裁定如下：
      主  文
抗告駁回。
    理  由
一、抗告意旨略以：抗告人即受刑人甲○○前因偽造文書案件，
    經法院判決有期徒刑 4月。抗告人於民國93年10月26日至臺
    灣板橋地方法院檢察署執行科提出戶口證明，聲請易科罰金
    ，檢察官亦准許依規定繳納 4個月的易科罰金金額（新台幣
    110,700 元）結案。然嗣於93年11月16日，該執行科又再度
    寄發同一文號、同一案件（93年度執更字1723號，股別丁股
    ，案由：用藥酒醉駕駛），應入監執行 4個月有期徒刑。抗
    告人既已繳納易科之罰金，為何還要抗告人入監執行？如此
    一案二判，實有不公。抗告人家中育有二個小孩，老婆沒有
    工作，長輩年老無法工作，身體又不適，家計生活均靠抗告
    人維持，如抗告人入監服刑，家中將失去經濟支柱及依靠。
    因認檢察官之指揮執行有所不當云云。
二、按「執行裁判由為裁判法院之檢察官指揮之」、「指揮執行
    ，應以指揮書附具裁判書或筆錄之繕本或節本為之」，刑事
    訴訟法第457 條第1 項前段、第458 條前段分別定有明文。
    是檢察官之指揮執行即應依上述之方式為之。又受刑人固可
    依刑事訴訟法第484 條以檢察官執行裁判之指揮不當，向諭
    知該裁判之法院聲明異議，但其聲明異議之對象仍應以檢察
    官執行裁判之指揮為限，如檢察官尚未就執行裁判有所指揮
    ，自無聲明異議之餘地。其次，按「犯最重本刑為五年以下
    有期徒刑以下之刑之罪，而受六個月以下有期徒刑之宣告，
    因身體、教育、職業、家庭之關係或其他正當事由，執行顯
    有困難者，得以一元以上三元以下折算一日，易科罰金，但
    確因不執行所宣告之刑，難收矯正之效，或難以維持法秩序
    者，不在此限」，刑法第41條第1 項固定有明文，惟「數罪
    併罰中之一罪，依刑法規定得併科罰金，若因與不得易科之
    他罪併合處罰結果而不得易科罰金時，原可易科部分所處之
    刑，自亦無庸為易科折算標準之記載」，司法院大法官著有
    釋字第144 號解釋可資參照。故如數罪併罰之結果，原可易
    科罰金之一罪，因與他罪併合處罰之結果而不得易科罰金時
    ，法院自不得再就該罪所處之刑諭知易科罰金之折算標準，
    檢察官於執行裁判時亦無從為准予易科罰金之指揮，其理甚
    屬灼然。
三、經查：
  (一)抗告人前因過失傷害案件，經原法院於89年1 月17日以87年
    度交易字第502號判處有期徒刑6 月，再經本院於89年6月16
    日以89年度交上易字第170 號判決駁回上訴確定；又因公共
    危險等案件，經原法院於89年3 月3日以88年度交訴字第155
    號就業務過失傷害部分判處有期徒刑8 月，就肇事逃逸部分
    判處有期徒刑10月，再經本院於89年6 月22日以89年度交上
    訴字第59號就業務過失傷害部分撤銷原判決，改判有期徒刑
    7 月確定，惟就肇事逃逸部分則判決駁回上訴，並於同年11
    月21日確定。上開三罪經本院於90年1 月16日以90年度聲字
    第7 號定應執行刑為有期徒刑1年8月，並於同年2月6日確定
    。抗告人於89年8 月25日入監執行，嗣於90年9月4日假釋出
    監，假釋期間付保護管束至91年4月4日期滿，且未經撤銷。
    其後抗告人又因偽造文書案件，經原法院於93年6月4日以93
    年度簡字第1951號判處有期徒刑5 月，並於同年7月5日確定
    ，且因該罪同係於上開過失傷害案件裁判確定前所犯，故檢
    察官遂向原法院聲請定偽造文書案件與上開三罪之應執行刑
    ，原法院即於同年8月16日定應執行刑為有期徒刑2年，並已
    確定在案，此有本院前案紀錄表乙份在卷可按，且經本院調
    閱上開檢察官執行案卷（93年度執聲字 534號、93年度執更
    字第1723號）查核無訛。是以，抗告人業已執行有期徒刑元
    年8月，惟其應執行有期徒刑2年，故餘有期徒刑 4月尚待執
    行，並非如抗告人所言，係因偽造文書案件判處有期徒刑 4
    月云云，合先敘明。
  (二)抗告人認檢察官原已准許其就前開有期徒刑4 月得易科罰金
    ，其並已繳納易科之罰金而執行完畢，惟檢察官竟仍欲執行
    該有期徒刑4 月，故檢察官執行裁判之指揮有所不當，爰就
    此向本院提出異議及抗告云云。經查，附卷之執行傳票僅係
    傳抗告人按期向該署執行科報到，尚非檢察官製作指揮書附
    具裁判書或筆錄之繕本或節本，以為裁判之執行，而本院遍
    觀前揭執行案卷，亦未見有檢察官製作任何指揮書附卷為參
    ，且實際上抗告人迄今尚未入監執行，此有本院在監
    國紀錄表乙份在卷為佐。據此以觀，容難認定檢察官就抗告
    人尚未執行之有期徒刑 4月已有任何執行之指揮，檢察官既
    未指揮裁判之執行，抗告人以檢察官指揮不當聲明異議，於
    法已有未合。
  (三)退而言之，即便認檢察官就抗告人尚未執行之有期徒刑 4月
    業已指揮執行，並命抗告人按期入監服刑，惟此乃係依據原
    法院前揭定應執行刑為有期徒刑 2年之裁判所為之執行，因
    扣除抗告人已執行之有期徒刑1年8月，且因數罪併罰之結果
    而不得易科罰金，故原法院上開定應執行刑之裁判亦未諭知
    易科罰金之折算標準，檢察官自應執行所餘有期徒刑 4月，
    且無從准予抗告人易科罰金之請求，而檢察官就前揭抗告人
    已繳罰金 110,700元部分，已發函應予退還，並命抗告人入
    監服刑 4月，有台灣板橋地方法院檢察署檢察官溢繳罰金通
    知、93年11月15日板檢博丁93執更1723字第 81061號函及執
    行傳票各乙件（均影本）在卷足憑，檢察官之指揮執行亦無
    不當可言。
四、綜上所述，抗告人所犯並宣告得易科罰金之偽造文書罪所處
    有期徒刑5月，參諸上開司法院大法官會議釋字第144號解釋
    ，因與不得易科罰金之過失傷害罪及公共危險罪，合併定執
    行刑之結果，即不得諭知易科罰金，抗告人仍須入監服刑尚
    未執行之有期徒刑 4月。原審裁定經核並無違誤，本件抗告
    為無理由，應予駁回。
據上論斷，應依刑事訴訟法第412條，裁定如主文。
中　　華　　民　　國　　94　　年　　3 　　月　　31　　日
                  刑事第十七庭審判長法  官  吳  啟  民
                                    法  官  施  俊  堯
                                    法  官  蘇  隆  惠
以上正本證明與原本無異。
不得再抗告。
                                    書記官  周  素  秋
中　　華　　民　　國　　94　　年　　3 　　月　　31　　日
